【裁判字號】    89,訴,461
【裁判日期】    890927
【裁判案由】    遷讓房屋
【裁判全文】
臺灣彰化地方法院民事判決  八十九年度訴字第四六一號
    原      告  交通部台灣鐵路管理局（即精省前台灣省政府交通處鐵路管理局）
    法定代理人  乙○○
    訴訟代理人  曾慶崇律師
    複 代理 人  丙○○      .
    被      告  甲○○      住.
右當事人間請求返還房屋事件，本院判決如左：
    主      文
被告應將坐落彰化縣彰化市○○○段八六─一地號土地上建物即門牌彰化縣彰化市○
○○路八五號面積合計六七五‧三平方公尺之房屋遷讓交還原告。
前項交還房屋之履行期間為個月。
訴訟費用由被告負擔。
本判決於原告以新台幣壹拾柒萬元為被告供擔保後，得假執行。
    事      實
甲、原告方面：
  一、聲明：如主文第一項所示，並陳明願供擔保，請准宣告假執行。
  二、陳述：
    (一)坐落彰化縣彰化市○○○段八六─一地號土地為國有地，原告為管理機關，而
      地上建物即門牌彰化縣彰化市○○○路八五號房屋則為原告所有。被告於民國
      六十八年十一月間申請遷入當時原告所屬松山材料廠彰化材料庫即上開建物暫
      住，以便管理材料，而松山材料廠於六十八年十一月二十二日以松裁總字第三
      七七七函同意被告進住，惟同時規定被告應配合業務，於需要時應即刻無條件
      遷出。嗣於七十四年六月三十日彰化材料庫奉令裁撤，有關存料至七十四年八
      月二十八日全部疏運完竣，業務全部結束，雖屢經協調搬遷而未果，且被告已
      於八十二年三月間退休，迄今七年有餘。
    (二)本件被告進住上開房屋，係以管理彰化材料庫為目的，彰化材料庫既已奉令裁
      撤，業務已結束，被告自應於借貸之目的使用完畢時返還房屋，況被告早於八
      十二年三月間退休，更應返還房屋，然經協調而未果，爰依法提起本訴。
  三、證據：提出地籍圖、土地登記謄本、房屋稅籍證明書、戶籍謄本、存證信函影
      本、台灣鐵路事業人員每月退休金受領證書備查聯影本各一份、及台灣省政府
      交通處鐵路管理局六十八年十一月二十三日松材總字第三七七號函、八十一年
      十一月二十一日松材總字第三九四三號函、八十一年十二月九日八十一鐵人三
      字第三四四三二函、八十二年十月二十七日八十二材料（綜）字第八二四０號
      函、八十二年十二月九日松裁總字第三六０四函影本各一份等為證。
乙、被告方面：
  一、聲明：原告之訴及假執行之聲請均駁回。
  二、陳述：
    (一)彰化縣彰化市○○○路八五號建物建造之初即為宿舍，且歷屆主任均住居在此
      ，被告亦依據六十八年十一月二十二日松材總字第三七七七號函進住。原告主
      張「‧‧‧業務需要，應即刻無條件遷出‧‧」純屬片面主張，不合理法。有
      關七十四年六月三十日彰化材料庫裁撤後，松山材料廠曾數度催討搬遷，當時
      由於答覆有理，且松山材料廠之片面主張未獲台北材料廠之認同，故未搬遷，
      且當時鐵路局局長張壽岑以八十鐵工產字第一六四九五號函應允為有條件搬遷
      ，故證明原告主張不能成立。嗣後鐵路局局長陳世芳再以八十鐵工產字第二七
      一三一號函允諾於中部地區興建宿舍時優先配住，故在未重新配住宿舍前，現
      居地應視同配住宿舍。
    (二)鐵路局老舊宿舍百分八十均為退休員工佔住，即使自動交還宿舍者，鐵路局亦
      有適當補助費，故至今被告仍居住原處。而被告於八十二年三月一日退休後，
      多年來原告亦未有任何示意，即同意不定期繼續居住，今一狀告至法院，實乃
      選擇性處理方式。
  三、證據：提出台灣省政府交通處鐵路管理局八十年六月十四日八十鐵工產字第一
      六四九五號函影本、八十年十月八日鐵工產字第二七一三一號函影本各一份。
    理      由
一、按借用人應於契約所定期限屆滿時，返還借用物；未定期限者，應於依借貸目的
    使用完畢時，返還之，民法第四百七十條第一條定有明文。又因任職關係獲准配
    住房屋，固屬使用借貸之性質，然經解職，依借貸之目的，當然應視為使用業已
    完畢，按諸民法第四百七十條之規定，貸與人自得據以請求返還房屋，最高法院
    四十四年台上字第四０二號判例可資參照。本件原告主張上開房屋為原告所有，
    而房屋坐落之土地則為國有，原告為管理機關，被告於六十八年間因任職於原告
    所屬彰化材料庫，而配住上開房屋，嗣於七十四年六月三十日該材料庫已裁撤，
    被告並於八十二年三月一日退休，且原告先後多次曾向被告催討遷讓交還上開房
    屋，惟未獲置理等情，業據原告提出地籍圖、土地登記謄本、房屋稅籍證明書、
    戶籍謄本、存證信函影本、台灣鐵路事業人員每月退休金受領證書備查聯影本各
    一份、及台灣省政府交通處鐵路管理局六十八年十一月二十三日松材總字第三七
    七號函影本、八十一年十一月二十一日松材總字第三九四三號函影本、八十一年
    十二月九日八十一鐵人三字第三四四三二函影本、八十二年十月二十七日八十二
    材料（綜）字第八二四０號函影本、八十二年十二月九日松裁總字第三六０四函
    影本各一份等為證，且被告並不否認上開材料庫已裁撤及伊已於八十二年三月一
    日退休等情，自堪信原告上開主張為真實。準此，上開房屋既因任職關係而無償
    配住，自屬使用借貸之性質，然被告既已退休，依借貸之目的，當然視為使用完
    畢，揆諸前開判例意旨，原告依民法第四百七十條規定，請求被告遷讓交還房屋
    ，洵屬有據，應予准許。
二、次按遷讓房屋，其性質不能於短期間內履行，爰斟酌實際情況，定履行期間三個
    月，以資兼顧。
三、原告陳明願供擔保，聲請宣告假執行，合於法律規定，爰酌定相當擔保金額宣告
    之。
四、本件事實已臻明確，兩造其餘攻擊防方法，均與本件判決結果不生影響，無一一
    審究調查之必要，併此敘明。
據上論結，本件原告之訴為有理由，依民事訴訟法第七十八條、第三百九十六條第一
項、第三百九十條第二項，判決如主文。
中      華      民      國    八十九    年      九      月    二十七    日
                                  臺灣彰化地方法院民事第二庭
~B法      官  陳正禧
右正本係與原本無異。
如對本判決上訴須於判決送達後二十日內向本院提出上訴狀
~B法院書記官  李  巧
中      華      民      國    八十九    年      九      月    二十八    日


司法院資訊處製作；財團法人民間司法改革基金會備份。
